臺灣臺中地方法院民事判決
110年度訴字第2204號
原      告  許清雄  
兼訴訟代理  
人          陳素娟  
被      告  李興軍  

上列被告因傷害案件，經原告提起刑事附帶民事訴訟請求損害賠
償事件，由本院刑事庭裁定移送前來（110年度附民字第198號）
，本院於民國111年2月16日言詞辯論終結，判決如下： 
    主    文
一、被告應給付原告陳素娟新臺幣5萬5712元，及自民國110年3
    月6日起至清償日止，按年息百分之5計算之利息。
二、被告應給付原告許清雄新臺幣5萬731元，及自民國110年3月
    6日起至清償日止，按年息百分之5計算之利息。
三、原告其餘之訴駁回。　　　　
四、訴訟費用由被告負擔百分之40，餘由原告陳素娟負擔。
五、本判決原告勝訴部分得假執行；但被告如各以新臺幣5萬571
    2元、新臺幣5萬731元，為原告陳素娟、許清雄預供擔保後
    ，得免為假執行。
六、原告其餘假執行之聲請駁回。
    事實及理由
甲、程序方面：
    本件被告經合法通知，無正當理由未於言詞辯論期日到場，
    核無民事訴訟法第386條所列各款情形，爰依原告聲請，由
    其一造辯論而為判決。 
乙、實體方面：
壹、原告起訴主張：
一、兩造係鄰居。被告於民國108年3月3日上午9時30分許，因不
    滿原告陳素娟傾倒落葉至其住處院內，遂持裝有尿液之杓子
    向陳素娟背部潑灑。陳素娟之配偶即原告許清雄見狀即奪取
    被告所持上開杓子，被告竟進而對陳素娟右臉揮拳，並與許
    清雄拉扯(下稱系爭事故)，致陳素娟、許清雄分別受有右臉
    部挫傷、左右側前臂擦傷之傷害。案經臺灣臺中地方檢察署
    (下稱臺中地檢署)檢察官提起公訴，並經本院刑事庭以109
    年度易字第1464號刑事判決(下稱刑事一審判決)判處被告有
    罪。被告不服提起上訴，經臺灣高等法院臺中分院(下稱臺
    中高分院)110年度上易字第747判決(下稱刑事二審判決)駁
    回上訴。原告因被告上開不法侵害行為受有損害，自得依侵
    權行為之法律關係請求被告負賠償損害責任。陳素娟請求賠
    償醫藥費新臺幣(下同)712元、眼鏡維修費1萬3000元及慰撫
    金30萬元。許清雄請求賠償醫藥費731元及慰撫金30萬元。
    爰依民法第184條、第193條第1項、第195條第1項等規定提
    起本訴。
二、聲明：
(一)被告應給付原告陳素娟31萬3712元，及自起訴狀繕本送達之
    翌日起至清償日止按年息百分之5計算之利息。
(二)被告應給付原告許清雄30萬731元，及自起訴狀繕本送達之
    翌日起至清償日止按年息百分之5計算之利息。
(三)願供擔保，請准宣告假執行。　　
貳、被告未於言詞辯論期日到場，惟據其所提書狀及準備程序所
    為之聲明及陳述略以：原告所述不實。並答辯聲明：一、原
    告之訴及假執行之聲請均駁回。二、如受不利判決，請准供
    擔保免為假執行。
參、本院之判斷：
一、原告主張於前開時、地，與被告發生肢體衝突，致陳素娟、
    許清雄分別受有右臉部挫傷、左右側前臂擦傷之事實，業經
    臺中地檢署檢察官以108年度偵字第10124號起訴書向本院提
    起公訴，經本院刑事庭以刑事一審判決被告應執行拘役80日
    (公然侮辱部分拘役40日、傷害部分拘役50日)，如易科罰金
    ，以1000元折算1日。被告不服提起上訴，亦經刑事二審判
    決駁回上訴確定等情，有原告提出衛生福利部臺中醫院(下
    稱臺中醫院)所出具之診斷證明(見本院110年附民字第198號
    刑事卷《下稱附民卷》第19、23頁)，及刑事一、二審判決書
    在卷可憑(見本院卷第13-29頁、第77-96頁)，是上開事實堪
    予認定，合先敘明。
二、按因故意或過失，不法侵害他人之權利者，負損害賠償責任
    ；不法侵害他人之身體或健康者，對於被害人因此喪失或減
    少勞動能力，或增加生活上之需要時，應負損害賠償責任；
    不法侵害他人之身體、健康、名譽、自由、信用、隱私、貞
    操，或不法侵害其他人格法益而情節重大者，被害人雖非財
    產上之損害，亦得請求賠償相當之金額，民法第184 條第1
    項前段、第193 條第1 項、第195 條第1 項前段，分別定有
    明文。被告故意傷害原告之事實，已如前述，堪認其故意行
    為與原告所受前開傷害間，具有相當因果關係，應負侵權行
    為之賠償責任。依前開規定，原告請求被告賠償其財產及非
    財產上之損害，自屬有據。本件被告因不法侵害原告之事實
    既經確定，茲就原告等各項請求損害賠償可否准許，分述如
    下：
(一)醫藥費：
　  陳素娟及許清雄主張因系爭事故各支出醫療費用712元及731
    元，業據提出臺中醫院診斷證明書、醫藥費收據為證（見附
    民卷第19-25頁、本院卷第119-121頁），核該等醫藥費支出
    為治療原告所受傷害所必要，應予准許。
(二)眼鏡維修費：
　　按不法毀損他人之物者，被害人得請求賠償其物因毀損所減
    少之價額，民法第196條定有明文，且依該規定請求賠償物
    被毀損所減少之價額，得以修復費用為估定標準，但以必要
    者為限，如修理材料以新品換舊品，應予折舊（最高法院77
    年度第9次民事庭會議決議(一)決議要旨參照）。又損害賠
    償之目的，在於填補被害人所受之損害，加害人所應賠償或
    回復者，並非原來之狀態，而係應有狀態，故應將物之折舊
    等因素考慮在內（最高法院105年度台上字第2131號判決可
    資參照）。另當事人已證明受有損害而不能證明其數額或證
    明顯有重大困難者，法院應審酌一切情況，依所得心證定其
    數額，民事訴訟法第222條第2項固定有明文。陳素娟主張其
    因系爭事故致眼鏡毀損，並提出配得美眼鏡公司出具之取貨
    單為證（見附民卷第17頁、本院卷第123頁）。據被告於刑
    事程序時自陳：許清雄跟陳素娟分別在伊左右邊攻擊伊，陳
    素娟還有攻擊伊左眼，伊才出於自我防衛攻擊，且伊是打到
    陳素娟左臉不是右臉，伊認為伊是正當防衛云云(見本院卷
    第15頁)，衡諸常情，被告既揮拳攻擊陳素娟之臉部，過程
    中自可能造成臉部之傷害及眼鏡掉落受損之結果。再者，陳
    素娟於案發當日上午11時20分許至臺中醫院急診，經診斷受
    有右臉部挫傷，有診斷證明書在卷可參(見附民卷第19頁)，
    足認陳素娟主張遭被告毀損眼鏡等情，應屬可採。又陳素娟
    係於104年8月16日於配得美眼鏡公司配鏡乙付，消費金額1
    萬3000元之情，有配得美眼鏡公司取貨單附卷可參（見附民
    卷第17頁、本院卷第123頁），陳素娟係於104年間配鏡花費
    1萬3000元，距離本件事故108年3月3日，使用已逾3年，然
    受損眼鏡並非固定資產，亦無法核定折舊後之金額為何？其
    損害額之認定顯有困難，本院審酌現時社會經濟情況，依照
    經驗法則及相當性原則等一切情形，酌定損害額為5000元，
    認陳素娟請求5000元部分，尚屬合理，逾此範圍之請求，則
    屬無據。
(三)精神慰撫金：　
　1.按不法侵害他人致受傷者，被害人受有非財產上損害，請求
    加害人賠償相當金額之慰撫金時，法院對於慰撫金之量定，
    應斟酌雙方之身分、地位、資力與加害之程度及其他各種情
    形核定相當之數額。而所謂相當金額，應以實際加害之情形
    、被害人所受精神上痛苦之程度、賠償權利人之身分地位、
    經濟能力，並斟酌賠償義務人之經濟狀況、可歸責之程度等
    定之。
　2.經查，陳素娟、許清雄因系爭事故分別受有右臉部挫傷、左
    右側前臂擦傷之傷害，且被告另朝陳素娟潑灑穢物，原告主
    張因被告上開攻擊及侮辱行為受有身體及精神上之痛苦，應
    堪採信。是原告請求被告賠償相當金額之精神慰撫金，應屬
    有據。本院經依職權調閱兩造稅務電子閘門資料查詢表（為
    維護兩造之隱私、個資，爰不就其詳予敘述，請參見卷附上
    開查詢表及兩造於本院審理中所述，見本院卷第56頁及證物
    袋內），審酌兩造名下財產，及原告僅因清掃落葉問題發生
    爭執，即遭被告毆打，陳素娟並遭被告潑灑穢物，因此身心
    受創程度，所致生活上之困擾等一切情狀，認原告請求被告
    各賠償精神上所受損害5萬元，尚屬相當，應予准許。逾此
    範圍請求，則無理由，應予駁回。
(四)綜上，陳素娟得請求被告賠償之損害數額為5萬5712元（計
    算式：醫藥費用712元＋眼鏡維修費5000元＋精神慰撫金5萬元
    ＝5萬5712元)；許清雄得請求被告賠償之損害數額為5萬731
    元（計算式：醫藥費用731元＋精神慰撫金5萬元＝5萬731元)
    ，逾此部分，為無理由。
三、末按給付有確定期限者，債務人自期限屆滿時起，負遲延責
    任。給付無確定期限者，債務人於債權人得請求給付時，經
    其催告而未為給付，自受催告時起，負遲延責任。其經債權
    人起訴而送達訴狀，或依督促程序送達支付命令，或為其他
    相類之行為者，與催告有同一之效力。民法第229條第1項、
    第2項定有明文。又遲延之債務，以支付金錢為標的者，債
    權人得請求依法定利率計算之遲延利息。但約定利率較高者
    ，仍從其約定利率。應付利息之債務，其利率未經約定，亦
    無第203條亦有明文。查本件原告依侵權行為之法律關係請
    求被告損害賠償，並未定有給付期限，而本件起訴狀繕本於
    110年3月5日送達被告，有本院送達證書在卷可憑（見附民
    卷第27頁），是原告請求自上開繕本送達被告翌日即110年3
    月6日起，按年息百分之5計算之遲延利息，核無不合。
四、綜上所述，原告依侵權行為法律關係，請求被告給付陳素娟
    5萬5712元(即醫藥費用712元、眼鏡維修費5000元、精神慰
    撫金5萬元)、許清雄5萬731元(即醫藥費用731元、精神慰撫
    金5萬元)，及均自起訴狀繕本送達被告之翌日即110年3月6
    日起至清償日止，按年息百分之5計算之法定遲延利息，均
    為有理由，應予准許，逾此部分所為主張，則非有理，予以
    駁回。
五、本件所命給付金額未逾50萬元，應依職權宣告假執行。被告
    陳明願供擔保請准宣告免為假執行，核無不合，爰酌定相當
    擔保金額准許之。至於原告敗訴部分，其假執行之聲請已失
    所附麗，應併予駁回。
六、本件事證已臻明確，兩造其餘主張及舉證，核與判決結果無
    影響，爰不逐一論述。
七、本件依刑事附帶民事訴訟請求部分，經本院刑事庭依刑事訴
    訟法第504條第1項規定裁定移送前來，不生訴訟費用負擔問
    題。至於陳素娟請求被告給付眼鏡維修費用1萬3000元部分
    ，非刑事附帶民事訴訟範圍，此部分之訴訟費用1000元，依
    民事訴訟法第79條規定，定其負擔如主文第4項所示。
中　　華　　民　　國　　111 　年　　3 　　月　　25　  日
                  民事第四庭    法  官  林婉昀

如對本判決上訴，須於判決送達後20日內向本院提出上訴狀。如
委任律師提起上訴者，應一併繳納上訴審裁判費。
上為正本係照原本作成。
中　　華　　民　　國　　111 　年　　3 　　月　　25　　日
                                書記官  王嘉仁